# 少数股东收益和少数股东权益

提问人：aling1668 时间：2011-06-24 19:28:57
2006 年 1 月 1 日，A公司持有P公司80%股份，持有S公司70%的股份，同受A公司控制， 2011 年 5 月，A公司将其所持S公司51%股份转让给P公司，同时P公司以现金增加对S公司的投资19%，P合计持有S公司70%的股份，S公司成为P公司的子公司，P公司在编制 2008年至 2010 年合并报表时将S公司视同其自身的子公司，纳入合并范围，并将S公司做为其子公司调整 2008 年的年初留存收益，P公司2008 年至 2010 年合并报表，S公司的少数股东权益和少数股东收益按30%计算可否？理由和依据是什么？还是应当以49%计算少权和少收？依据是什么？

回答人：chenyiwei
P的合并报表层面， 2008 ～ 2011 年 4 月期间对S公司的权益和损益的享有比例应为 51 ％，相应少数股权比例为 49 ％。 2011 年 5 月的增资在合并报表层面视作收购少数股权。 此类问题本版面上最近讨论过，你可以搜索一下。

回答人：chenyiwei
再考虑了一下这个问题。第二步中以现金增资取得 19 ％股权，相当于先是由全体股东按照第一步收购股权后的S公司股权结构（P公司 51 ％、A公司 19 ％、其他股东 30 ％）同比例增资（增资总额等于P公司增持 19 ％股权的增资成本），然后A公司和其他股东随即将取得的新增股权按照同一增资价格转让 19 ％给P公司。因此，在第二步增持的 19 ％股权中，相当于7.37%(19%*19%/49%)是从P公司购入的；11.63%（19%*30%/49%）是从第三方购入的。在此情况下，按同一控制下企业合并计算的股权比例为51+7.37%=58.37%；按收购少数股权计算的股权比例为11.63%，即按同一控制下合并原理编制合并报表时，合并日之前的少数股权比例为41.63%，合并日之后为30%。 上述讨论的前提是：收购股权和增资这两个步骤的交易同时谈判达成，互为条件，因此应当作为一个整体进行处理。
你在另外一个帖子中部分修改了背景，把直接从A公司购买的股权比例从 51 ％改为 49 ％，但只要上述讨论前提成立，则思路是一样的。

回答人：chenyiwei
回复 aling1668 的帖子
P从S的其他股东（原先共持股 49 ％）购入 19 ％的少数股权，则相当于把所购入的股权比例按一定方法平均分摊给原持有 49 ％的其他股东。
你可以测算一下：重组后，A公司持有S公司股份为19-7.37=11.63%；第三方股东持有S公司的股权比例为30-11.63=18.37％，该推算结果和重组完成后S公司股权结构的实际情况是一致的。

回答人：chenyiwei
回复 aling1668 的帖子
只要相关交易是同时达成、互为条件、同时实施的一揽子交易，并且参与交易的各方均在同一个最终控制方的控制下且该等控制系非暂时性的，则均可按照同一控制下企业合并的权益结合法处理。这与向最终控制方控制范围之外的第三方购买股权的处理方法是不一样的。

回答人：chenyiwei
回复 aling1668 的帖子
就你在 8 楼所述的背景信息而言,可以这样理解.

回答人：chenyiwei
回复 aling1668 的帖子
是的。基本原则是：权益结合法仅可适用于同一最终控制方控制范围内的经济资源整合。对于改变了最终控制方所能控制的经济资源的交易，不能采用权益结合法追溯到最早期间的期初。

回答人：chenyiwei
回复 aling1668 的帖子
权益结合法下的追溯调整仅体现在P公司的合并报表层面，母公司个别报表仍按真实的投资架构反映其增减变动情况。

提问人：aling1668 时间：2011-06-30 22:21:58
由于 2008 年-2010年P对S尚未实际形成投资与被投资的关系，P公司账面实际上无对S公司70%的长期股权投资，对S公司的长投为零，那合并时如何来抵销要S公司的实收资本等所有者权益项目？

回答人：chenyiwei
回复 aling1668 的帖子
1 、同一控制下合并中编制合并日之前的合并报表，实际上就是把合并方与被合并方报表的相同项目直接相加（但被合并方的实收资本与合并方的资本公积相加），并抵销内部往来和内部交易，并把被合并方净资产和净利润中按股权比例计算归属于少数股权的部分确认为少数股东权益和少数股东损益。合并日前合并方账面无长期股权投资不影响合并报表的编制。此问题已经讨论过多次，你可以搜索一下。
2 、根据何时满足企业合并准则规定的购买日（合并日）确定条件来判断。

回答人：chenyiwei
回复 aling1668 的帖子
本版面上全文搜索“同一控制下企业合并中合并日前合并报表的编制”即可。